【裁判字號】    89,訴,1734
【裁判日期】    900517
【裁判案由】    偽造文書等
【裁判全文】
臺灣板橋地方法院刑事判決                        八十九年度訴字第一七三四號
    公  訴  人  臺灣板橋地方法院檢察署檢察官
    被      告  戊○○
右列被告因偽造文書等案件，經檢察官提起公訴（八十九年度偵字第一四一二六號）
，本院判決如左：
    主  文
戊○○意圖為自己不法之所有，而侵占對於業務上所持有之物，處有期徒刑柒月。緩
刑年。偽造如附表所示之管理委員會收費單上「陳秀梅」署押壹枚沒收。
    事  實
一、戊○○自民國八十八年十一月二十八日起，任職於東方建築物管理維護股份有限
    公司（下稱東方公司），擔任位於臺北縣林口鄉○○○街十一巷九號一樓之一林
    口國宅之管理員，工作內容包括向住戶代收管理費，並於收受後將管理費交付予
    該國宅管理委員會之財務委員。戊○○於八十九年六月八日收受住戶李瑞益繳交
    之八十九年五、六月份管理費共新臺幣（下同）三千六百元後，竟意圖為自己不
    法之所有，將其基於業務上關係所持有之上開管理費三千六百元侵占入己，以所
    有權人自居，而未轉交予管理委員會財務委員陳秀梅，並在管理委員會收費單上
    （編號：0000000）之財務委員欄偽簽「陳秀梅」（公訴人誤為丙○○○
    ）之署押，偽造上開管理委員會收費單之私文書，嗣交付予管理委員會，表示業
    已轉交管理費，足以生損害於管理委員會及陳秀梅。
二、案經東方公司訴請臺灣板橋地方法院檢察署檢察官偵查起訴。
    理  由
一、訊據被告戊○○對於未經陳秀梅之同意即在管理委員會收費單上之財務委員欄偽
    簽「陳秀梅」署押之犯行固供承不諱，惟矢口否認有何業務侵占犯行，辯稱：我
    收受住戶李瑞益繳交之管理費三千六百元後，有將款項交給下一班管理員乙○○
    ，後來他說已經把這筆錢花掉，因為我欠乙○○三千元，所以答應將此款還給管
    理委員會，但我沒有錢返還，於是在收費單上簽陳秀梅之姓名云云。惟查右揭犯
    罪事實，業據告訴人東方公司代理人甲○○指訴綦詳，並有管理委員會八十九年
    五、六月份收費單一紙（編號0000000）在卷可稽。又被告辯稱已將該款
    交給管理員乙○○云云，查證人乙○○因涉犯侵占罪經臺灣板橋地方法院檢察署
    通緝中，雖無法到庭以證其實，惟倘證人乙○○將被告轉交之款項花用殆盡，被
    告無法將該款交給財務委員，應向管理委員會反應以表清白，被告不途此徑，反
    而以其債務承擔此款項，並涉犯偽造文書之風險，實有違常情。另被告雖辯稱將
    交接單交給公司組長丁○○云云，惟證人丁○○到庭證稱不記得被告交付紙張之
    內容等語（見本院九十年四月十九日訊問筆錄），且被告倘已報告管理委員會，
    何須偽造財務委員之署押？況被告收受住戶李瑞益繳交之管理費，何以未直接交
    給財務委員，而轉交給下一班管理員？被告辯稱並無侵占犯行云云，係事後卸責
    之詞，不足採信。本件事證明確，被告犯行堪以認定。
二、按被告戊○○任職於東方公司，擔任林口國宅之管理員，於上開時地將業務上持
    有之管理費款項侵占入己，並偽造管理委員會收費單，核其所為，係犯刑法第三
    百三十六條第二項之業務侵占罪、第二百十六條、二百十條之行使偽造私文書罪
    。又被告偽造署押之行為，係偽造私文書之部分行為，偽造私文書之犯行為行使
    偽造私文書之高度行為所吸收，均不另論罪。另被告所犯上開業務侵占、行使偽
    造私文書二罪間，有方法結果之牽連關係，為牽連犯，應從一重之業務侵占罪處
    斷。爰審酌被告犯罪之動機、目的、手段、所生危害、與被害人關係及犯罪後態
    度等一切情狀，量處如主文所示之刑。又被告雖迄未將侵占款項返還予被害人公
    司，惟其侵占金額僅三千六百元，數目尚微，另參酌被告前未曾受有期徒刑以上
    刑之宣告，有臺灣高等法院被告全國前案記錄表在卷可憑，因一時失慮偶罹刑典
    ，經此教訓後，應知所警惕，信無再犯之虞，本院因認對被告等所宣告之刑以暫
    不執行為適當，併諭知被告緩刑三年，以勵自新。被告於偽造之管理委員會收費
    單書上偽造「陳秀梅」之署押一枚，應依刑法第二百十九條規定宣告沒收。
據上論斷，應依刑事訴訟法第二百九十九條第一項前段，刑法第三百三十六條第二項
、第二百十六條、第二百十條、第五十五條、第七十四條第一款、第二百十九條，罰
金罰鍰提高標準條例第一條前段，判決如主文。
本案經檢察官方伯勳到庭執行職務。
中      華      民      國       九十       年     五     月    十七    日
                                      臺灣板橋地方法院刑事第六庭
                                          法  官  侯  志  融
右正本證明與原本無異
如不服本判決應於送達後十日內向本院提出上訴狀
                                          書記官  陳  淑  芳
中      華      民      國       九十       年     五     月   二十三   日
【附錄本案論罪科刑法條全文】
刑法第二百十條
偽造、變造私文書，足以生損害於公眾或他人者，處五年以下有期徒刑。
刑法第二百十六條
行使第二百十條至第二百十五條之文書者，依偽造、變造文書或登載不實事項或使登
載不實事項之規定處斷。
刑法第三百三十六條：
對於公務上或因公益所持有之物，犯前條第一項之罪者，處一年以上七年以下有期徒
刑，得併科五千元以下罰金。
對於業務上所持有之物，犯前條第一項之罪者，處六月以上五年以下有期徒刑，得併
科三千元以下罰金。
前二項之未遂犯罰之。
【附表】
┌─────────┬───────┬─────┬────┬──────┐
│名              稱│編          號│金      額│住戶姓名│備        註│
├─────────┼───────┼─────┼────┼──────┤
│管理委員會八十九年│0000000│三千六百元│李瑞益  │        │
│五、六月份收費單  │              │          │        │            │
└─────────┴───────┴─────┴────┴──────┘


司法院資訊處製作；財團法人民間司法改革基金會備份。
